【裁判字號】    99,易,2456
【裁判日期】    991019
【裁判案由】    毒品危害防制條例
【裁判全文】
臺灣板橋地方法院刑事判決              99年度易字第2456號
公  訴  人  臺灣板橋地方法院檢察署檢察官
被      告  甲○○
上列被告因違反毒品危害防制條例案件，經檢察官提起公訴（99
年度毒偵字第5185號），被告於準備程序中就被訴事實為有罪之
陳述，本院改行簡式審判程序，並判決如下：
    主    文
甲○○施用第二級毒品，累犯，處有期徒刑陸月，如易科罰金，
以新台幣壹仟元折算壹日。扣案之第二級毒品甲基安非他命（驗
餘總淨重陸點陸陸參捌公克）沒收銷燬之；盛裝上開毒品之包裝
袋共捌個，均沒收之。
    事    實
一、甲○○前因施用毒品案件，經裁定送觀察、勒戒後，認無繼
    續施用毒品之傾向，於民國88年6 月24日執行完畢釋放出所
    ，並由臺灣板橋地方法院檢察署檢察官以88年度偵字第1419
    3 號不起訴處分確定。復因違反麻醉藥品管制條例案件，經
    臺灣高等法院以89年度上訴字第891 號刑事判決判處有期徒
    刑5 年2 月確定；再於89年間，因施用毒品案件，經本院以
    89年度板簡字第729 號刑事判決判處有期徒刑5 月確定；又
    因洗錢防制法案件，經本院以91年度訴字第1214號刑事判決
    判處有期徒刑4 月確定，上開兩罪經減刑，並與前揭有期徒
    刑5 年2 月，定應執行有期徒刑5 年4 月確定。繼因施用毒
    品案件，經本院以94年度簡字第4861號刑事簡易判決、95年
    度訴字第835 號刑事判決分別判處有期徒刑6 月、7 月確定
    ，經減刑後，定應執行有期徒刑5 月確定。再因施用毒品案
    件，經本院以95年度簡字第5123號簡易判決判處有期徒刑6
    月，並減為有期徒刑3 月確定，上開所定之刑經接續執行後
    ，於98年3 月5 日執行完畢。詎其仍不知悛悔，基於施用第
    二級毒品甲基安非他命之犯意，於99年6 月22日9 時許，在
    臺北縣三峽鎮○○街104 巷17號之住家內，以將甲基安非他
    命置入空玻璃球後自外部點火烘烤以吸食煙霧方式，施用甲
    基安非他命1 次。嗣於99年6 月23日21時許，警方前往前述
    處所實施拘提，扣得甲基安非他命8 小包（含袋共重8.15公
    克，淨重共6.6640公克，驗餘淨重共6.6638公克），行動電
    話1 支（含0000000000門號之SIM 卡1 張），經採集其尿液
    送驗，發現檢驗結果呈安非他命及甲基安非他命陽性反應，
    而知悉上情。
二、案經臺北縣政府警察局三峽分局移送臺灣板橋地方法院檢察
    署檢察官偵查後起訴。
    理    由
一、按除被告所犯為死刑、無期徒刑、最輕本刑為3 年以上有期
    徒刑之罪或高等法院管轄第一審案件者外，於前條第1 項程
    序進行中，被告先就被訴事實為有罪之陳述時，審判長得告
    知被告簡式審判程序之旨，並聽取當事人、代理人、辯護人
    及輔佐人之意見後，裁定進行簡式審判程序，刑事訴訟法第
    273 條之1 第1 項定有明文。本案被告甲○○被訴施用第二
    級毒品罪之法定本刑為「3 年以下有期徒刑」，非最輕本刑
    3 年以上之罪，且屬刑事訴訟法第376 條第1 款之罪，被告
    甲○○既於本院準備程序期日就被訴事實為有罪之陳述，經
    告知被告簡式審判程序之旨，並聽取被告及檢察官之意見後
    ，本院認宜改用簡式審判程序，乃改以簡式審判程序審理之
    ，合先說明。
二、上開犯罪事實，業據被告於本院審理時自白不諱，而其為警
    查獲後所採尿液經送請臺灣檢驗科技股份有限公司，以GC/M
    S 氣相層析質普儀法為確認檢驗後，結果判定呈安非他命及
    甲基安非他命陽性反應乙節，有查獲毒品危害防制條例案姓
    名對照表、臺灣檢驗科技股份有限公司99年7 月8 日濫用藥
    物檢驗報告影本各1 紙附卷可稽（參卷附99年度毒偵字第51
    85號卷第57、58頁），此外並有扣案甲基安非他命8 包及交
    通部民用航空局航空醫務中心99年7 月13日航藥鑑字第0994
    541 號毒品鑑定書影本（扣案送驗之白色透明結晶8 袋，淨
    重6.6640公克，取樣0.0002公克，餘重6.6638公克，驗出甲
    基安非他命成分）、扣押物品清單影本各1 份（參本院卷第
    27、28頁）可憑，足徵被告前開自白應與事實相符，足堪採
    信。綜上，本件事證明確，被告犯行堪以認定。
三、次按觀察、勒戒或強制戒治執行完畢釋放後，5 年內再犯施
    用第一、二級毒品之罪者，檢察官應依法追訴，毒品危害防
    制條例第23條第2 項定有明文。又施用第一、二級毒品為犯
    罪行為，毒品危害防制條例第10條定有處罰明文。故施用第
    一、二級毒品者，依前揭規定本應科以刑罰。惟基於刑事政
    策，對合於一定條件之施用者，則依同條例第20條、第23條
    之規定，施以觀察、勒戒及強制戒治之保安處分。又毒品危
    害防制條例於92年7 月9 日修正公布，自93年1 月9 日施行
    ，其中第20條、第23條將施用毒品之刑事處遇程序，區分為
    「初犯」及「5 年內再犯」、「5 年後再犯」。依其立法理
    由之說明：「初犯」，經觀察、勒戒或強制戒治後，應為不
    起訴處分或不付審理之裁定；經觀察、勒戒或強制戒治執行
    完畢釋放後，「5 年內再犯」者，因其再犯率甚高，原實施
    之觀察、勒戒及強制戒治既已無法收其實效，爰依法追訴或
    裁定交付審理。至於經觀察、勒戒或強制戒治執行完畢釋放
    後，「5 年後再犯」者，前所實施之觀察、勒戒或強制戒治
    已足以遮斷其施用毒品之毒癮，為期自新及協助其斷除毒癮
    ，仍適用「初犯」規定，先經觀察、勒戒或強制戒治之程序
    。從而依修正後之規定，僅限於「初犯」及「五年後再犯」
    二種情形，始應先經觀察、勒戒或強制戒治程序。倘被告於
    5 年內已再犯，經依法追訴處罰，縱其第3 次（或第3 次以
    上）再度施用毒品之時間，在初犯經觀察、勒戒或強制戒治
    執行完畢釋放5 年以後，已不合於「5 年後再犯」之規定，
    且因已於「5 年內再犯」，顯見其再犯率甚高，原實施觀察
    、勒戒或強制戒治，已無法收其實效，即應依該條例第10條
    處罰。至於第3 次（或第3 次以上）施用毒品之時間，是否
    宜有期間限制？以多久為適宜？則分屬刑事政策、專門醫學
    之範圍，非審判機關所能決定，有待循立法途徑解決（最高
    法院97年度第5 次刑事庭會議參照，其決議之法律問題提案
    內容：「毒品危害防制條例於92年7 月9 日修正公布，自93
    年1 月9 日施行，則被告於毒品危害防制條例修正前，初犯
    施用毒品罪，又於5 年內第2 次再犯，經依修正前毒品危害
    防制條例規定，追訴處罰同時並施以強制戒治，嗣於毒品危
    害防制條例修正公布並施行後，於第2 次強制戒治期滿5 年
    後，第3 次再犯施用毒品罪，被告是否應依毒品危害防制條
    例第10條規定處罰？」）。本案被告前經觀察、勒戒後，5
    年內復因施用毒品案件，經本院以89年度板簡字第729 號刑
    事簡易判決判處有期徒刑5 月確定等情，有臺灣高等法院被
    告前案紀錄表1 份附卷足參，依據前揭說明，被告應已符合
    毒品危害防制條例第23條第2 項「5 年內再犯」之要件，則
    檢察官對其提起公訴，應屬合法。
四、按甲基安非他命分別係屬毒品危害防制條例第2 條第2 項第
    2 款所規定之第二級毒品，被告施用前持有甲基安非他命之
    低度行為，應為施用甲基安非他命之高度行為所吸收，不另
    論罪，核被告所為，係犯毒品危害防制條例第10條第2 項之
    施用第二級毒品罪。又被告有前揭事實欄所載科刑及執行紀
    錄乙節，同有臺灣高等法院被告前案紀錄表1 份在卷可佐，
    其於有期徒刑執行完畢後5 年以內，故意再犯本件有期徒刑
    以上之罪，為累犯，應依刑法第47條第1 項規定，加重其刑
    。爰審酌被告本件以前即有多次施用毒品之刑案紀錄，及其
    本件犯罪之動機、目的（自稱出獄後從事夜間攀爬電線桿掛
    設廣告工作，施用毒品係為提神之用），智識程度（高職肄
    業），且施用毒品非但戕害自己身心，亦妨害社會善良秩序
    ，及其犯後坦認犯行態度尚可、檢察官求刑範圍等一切情狀
    ，量處如主文所示之刑，並諭知易科罰金折算之標準，以資
    懲戒。扣案甲基安非他命總驗餘淨重6.6638公克，為毒品危
    害防制條例列管之毒品，應依毒品危害防制條例第18條第1
    項前段沒收銷燬之（因檢驗所需之0.0002公克甲基安非他命
    ，經檢驗後業已滅失，故不宣告沒收銷燬）。而扣案盛裝上
    開毒品之包裝袋共8 個，均為被告所有而供本件犯罪預備使
    用之物，業據其供述在卷，爰依刑法第38條第1 項第2 款之
    規定，宣告沒收之。而扣案行動電話1 支（含0000000000號
    門號SIM 卡1 張），並無確切事證可認與本件被告施用毒品
    犯行有關，又非違禁物或須義務沒收之物，爰不予宣告沒收
    。
據上論斷，應依刑事訴訟法第273 條之1 第1 項、第284 條之1
、第299 條第1 項前段，毒品危害防制條例第10條第2 項、第18
條第1 項前段，刑法第11條前段、第47條第1 項、第41條第1 項
前段、第38條第1 項第2 款，判決如主文。
本案經檢察官陳映蓁到庭執行職務。
中    華    民    國    99    年    10    月    19    日
                  刑事第二十一庭  法  官  李俊彥
以上正本證明與原本無異。
如不服本判決應於收受送達後10日內向本院提出上訴書狀，並應
敘述具體理由；其未敘述上訴理由者，應於上訴期間屆滿後20日
內向本院補提理由書（均須按他造當事人之人數附繕本）「切勿
逕送上級法院」
                                  書記官  林文達
中    華    民    國    99    年    10    月    19    日
附錄本案論罪科刑法條全文
毒品危害防制條例第10條
施用第一級毒品者，處6 月以上5 年以下有期徒刑。
施用第二級毒品者，處3 年以下有期徒刑。

司法院資訊處製作；財團法人民間司法改革基金會備份。
